臺灣士林地方法院民事裁定
                                  107年度家親聲字第197號
聲  請  人    鄭宇傑  

兼法定代理人  王平英  
非訟代理人    陳若軍律師
相  對  人    鄭景元  


非訟代理人    蔡文彬律師
              尤柏燊律師
上列聲請人聲請改定未成年子女權利義務行使負擔事件，本院裁
定如下：
    主  文
對於兩造所生未成年子女乙○○（男、民國000 年0 月00日生、
身分證統一編號：Z000000000號）權利、義務之行使或負擔，改
由聲請人甲○○單獨任之。但相對人得依附表所列期間、方式與
未成年子女乙○○會面、交往。
相對人應自民國一○七年四月二日起至聲請人乙○○成年之日止
，按月於每月五日前給付聲請人乙○○扶養費新臺幣壹萬元。於
本裁定確定後，相對人如遲誤一期履行者，其後六期視為亦已到
期。
相對人應給付聲請人甲○○新臺幣貳拾壹萬元，及自民國一○七
年六月廿一日起至清償日止，按年息百分之五計算之遲延利息。
聲請程序費用由相對人負擔。
    理  由
一、本件聲請意旨略以：
    ㈠聲請人甲○○與相對人於民國100 年4 月1 日結婚，婚後育
      有1 子即聲請人乙○○，嗣聲請人甲○○與相對人於105 年12
      月2 日協議離婚，並約定：「長子乙○○西元2013年5 月22
      日生（Z000000000）上述未成年子女權利義務歸兩造共同
      行使之」、「日後小孩的教育費用皆由男方自行負責支付
      ，一切憑單據支付，支付到小孩大學畢業為止，且日後小
      孩若要上才藝教育課程時，需雙方協議且為小孩必須學習
      之課程才可」、「雙方合意小孩生活費，日後如小孩皆由
      女方自行照料小孩時，男方必須支付新臺幣壹萬元與女方
      ，而小孩教育費用由男方支付。」、「男方願意支付女方
      新臺幣壹萬伍仟元整為期半年，支付起算日為離婚生效當
      日開始支付，若當月小孩由女方自行照料小孩時，男方須
      再支付新臺幣伍仟元整與女方，作為照料小孩的費用（小
      孩生活費用），為期半年，期限到期後，則雙方須依上開
      所列之第4 條執行」，惟相對人於105 年12月2日離婚當
      日僅給付聲請人甲○○新臺幣（下同）1 萬元，之後即未再
      依約給付任何扶養費用，離婚後未成年子女即聲請人乙○○
      均與聲請人甲○○同住、照顧。
    ㈡106 年4 月3 日凌晨1 時30分，相對人在聲請人甲○○住處
      因親權等問題與聲請人甲○○發生爭執，相對人竟大聲辱罵
      聲請人甲○○為「婊子」、「爛貨」、「不要臉」，復與聲
      請人甲○○發生拉扯，導致聲請人甲○○受有前胸多處抓傷、
      右上臂挫瘀傷等傷害，嗣經聲請人甲○○聲請獲鈞院核發10
      6 年度家護字第262 號通常保護令。相對人又於同年8 月
      31日15時40分，至未成年子女乙○○就讀之「徐薇安親班」
      滋事吼叫，要求乙○○出來，安親班老師遂向相對人表示乙
      ○○還在學校，相對人旋即至學校，與校方人員發生爭執，
      學校遂通知聲請人甲○○前來處理，相對人又在未成年子女
      乙○○及校方人員面前辱罵聲請人甲○○「不要臉」，並推打
      校方人員，未成年子女乙○○親見相對人之所作所為，非常
      恐懼。又因未成年子女乙○○之健保卡遭相對人扣留不還，
      導致乙○○無法順利就醫，聲請人甲○○均需自費高額之醫療
      費用才能看病，且學校或安親班有時會有校外教學活動，
      均需家長交付學童之健保卡給學校，以免突發狀況，然因
      相對人扣留乙○○之健保卡，導致每次校外教學，學校都無
      法取得乙○○之健保卡，實已嚴重影響未成年子女乙○○之權
      利，故鈞院復作成106 年度家護字第65號通常保護令裁定
      ，命相對人遠離乙○○就讀之學校及安親班，並應於106 年
      11月15日在臺北市政府警察局民生西路派出所將乙○○之健
      保卡交付予聲請人甲○○，但迄今相對人仍拒絕交出乙○○之
      健保卡。且除健保卡外，相對人亦扣留乙○○之台胞證不還
      ，然相對人卻一再向聲請人甲○○偽稱乙○○之台胞證遺失，
      又不願配合重新申辦乙○○之台胞證，導致兩造離婚後，聲
      請人甲○○再也無法帶乙○○返回大陸探視父母。107 年2 月
      4 日，聲請人甲○○突然在相對人公司之辦公桌上看見乙○○
      之台胞證，聲請人甲○○遂將該台胞證拿起並交給乙○○，相
      對人見狀竟立即報警並控告聲請人甲○○竊盜罪及妨害自由
      罪。綜上，相對人於離婚後，僅支付1 萬元之扶養費與聲
      請人甲○○，顯然不顧未成年子女乙○○之生活需求，且其經
      營茶葉批發生意，一年當中約有一半以上時間在大陸地區
      廣州經商，無法隨時配合乙○○重大事務之決定。又因其情
      緒控管不良，屢屢在未成年子女乙○○面前對聲請人甲○○施
      以言語及肢體暴力，導致未成年子女乙○○不願接觸相對人
      。且相對人明知聲請人甲○○尚未取得臺灣身份證，故無法
      申辦乙○○之證件，竟自離婚後即無端扣留乙○○之健保卡及
      台胞證，導致乙○○無法順利就醫，亦無法隨同聲請人甲○○
      返回大陸探親，影響乙○○之權益甚鉅，是顯有未盡保護教
      養之義務及對未成年子女有不利之情事，為保障未成年子
      女乙○○之權益，請酌定未成年子女乙○○之權利義務由聲請
      人甲○○單獨行使負擔，並由相對人依民事準備三狀附表所
      載方式及期間與未成年子女會面交往。
    ㈢又上開離婚協議書第4 點約定：「雙方合意小孩生活費，
      日後如小孩皆由女方自行照料小孩時，男方必須支付新臺
      幣壹萬元與女方，而小孩教育費用由男方支付」。但自兩
      造離婚後，未成年子女即聲請人乙○○均與聲請人甲○○同住
      ，並由甲○○單獨照顧，依據上開約定，相對人應每月支付
      1 萬元作為乙○○之扶養費用，故聲請人乙○○請求相對人自
      107 年4 月2 日起至未成年子女乙○○年滿二十歲之日止，
      按月於每月2 日前給付乙○○扶養費10,000元，應屬有理（
      註：因兩造係於105 年12月2 日離婚，故以每月2 日為扶
      養費給付日）。另請求依家事事件法第100 條第3 項之規
      定，宣告分期給付遲誤一期履行者，其後六期視為亦已到
      期，以維子女最佳利益。
    ㈣又前揭離婚協議書第4 、7 點約定：「雙方合意小孩生活
      費，日後如小孩皆由女方自行照料小孩時，男方必須支付
      新臺幣壹萬元與女方，而小孩教育費用由男方支付。…」
      、「男方願意支付女方新臺幣壹萬伍仟元整為期半年，支
      付起算日為離婚生效當日開始支付，若當月小孩由女方自
      行照料小孩時，男方須再支付新臺幣伍仟元整與女方，作
      為照料小孩的費用（小孩生活費用），為期半年，期限到
      期後，則雙方須依上開所列之第4 條執行」。因未成年子
      女乙○○自兩造離婚後，均由聲請人甲○○單獨照顧，依上開
      第7 點之約定，相對人自105 年12月2 日起至106 年5 月
      1 日止，按月給付2 萬元予聲請人甲○○；自106 年6 月2 
      日起至107 年4 月1 日止，按月給付1 萬元予聲請人甲○○
      ，以上共計22萬元｛計算式：（20,0006 ）＋（10,00010
      ）=220,000｝，惟因相對人於辦妥離婚手續當日已支付聲
      請人甲○○1 萬元，故聲請人甲○○依協議書第3 點及民法第
      179 條不當得利之規定，請求相對人給付上開代墊費用等
      語，並聲明：⑴對於未成年子女乙○○（男，民國000 年0 
      月00日生，身份證字號：Z000000000號）權利義務之行使
      或負擔，改由聲請人甲○○單獨行使。⑵相對人應自107 年4
       月2 日起至未成年子女乙○○年滿二十歲之日止，按月於
      每月2 日前給付聲請人乙○○扶養費新臺幣10,000元。上開
      分期給付遲誤一期履行者，其後六期視為亦已到期。⑶相
      對人應給付聲請人甲○○新臺幣21萬元，及自本聲請狀繕本
      送達相對人之翌日起至清償日止，按年息5%計算之利息。
      ⑷相對人應依準備三狀附表所示方式及期間與未成年子女
      乙○○進行會面交往。⑸聲請費用由相對人負擔。
二、相對人則以：
    ㈠相對人於105 年12月2 日與聲請人甲○○共同簽屬之離婚協
      議書，約定未成年子女乙○○之權利及義務由雙方共同行使
      、負擔，實不容聲請人甲○○事後片面否認及單獨變更之。
      且離婚後係依前揭協議共同行使對未成年子女乙○○之親權
      ，於白天由相對人負責照顧之責，晚上再由聲請人甲○○負
      責照料，此合作照顧狀況之進行已將因離婚對未成年子女
      乙○○之影響降到最低，並給予未成年子女乙○○最佳照護之
      條件，應屬可採之舉。詎此情狀僅歷時一年有餘，卻在兩
      造間及未成年子女乙○○皆生活平順下，107 年2 月4 日聲
      請人甲○○驟然恣意將未成年子女乙○○帶在身邊，不願讓相
      對人與未成年女乙○○接觸，相對人即失去未成年子女乙○○
      之音訊，在思子情切之際，相對人多次試圖與聲請人甲○○
      聯繫，聲請人甲○○除拒不將未成年子女乙○○交與相對人撫
      養即行使其親權外，更不讓相對人與未成年子女乙○○電話
      聯繫。又因相對人先前受鈞院核發之106 年度家護字第26
      2 號及106 年度家護聲字第65號保護令之限制，不僅無法
      前往聲請人甲○○之住所找尋探望未成年子女乙○○，更無法
      前往學校及安親班探視未成年子女乙○○。顯見聲請人甲○○
      其片面且恣意變更未成年子女乙○○親權行使之行為，實已
      嚴重侵害相對人對於未成年子女乙○○親權之行使，並違反
      兩造間離婚協議之約定無疑。
    ㈡又兩造間離婚後，雙方即依離婚協議共同行使負擔未成年
      子女乙○○之權利義務，白天由相對人照顧，晚上由聲請人
      甲○○照顧，聲請人甲○○聲稱自離婚後係由其單獨照顧並非
      事實。期間兩造間雖曾有因對未成年子女乙○○之親權行使
      發生爭執，致有前揭鈞院核發家暴令情事，惟經雙方冷靜
      且聲請人甲○○之寬宥後，仍繼續維持白天由相對人照顧，
      晚上由聲請人甲○○照顧之模式，是未成年子女乙○○既非由
      一方單獨自行照料，聲請人甲○○當無由請求相對人負擔一
      萬元費用之理。至於107 年2 月4 日以後，因聲請人甲○○
      單獨、片面變更及恣意的阻擾違反前揭雙方約定，則聲請
      人甲○○既無由剝奪相對人親權之行使且違反離婚協議約定
      ，理當更無由請求該部分之費用至明。
    ㈢聲請人於105 年7 月間攜同乙○○返回大陸地區時，竟帶乙○
      ○前往娛樂場所，期間桌面滿是酒瓶，聲請人縱情歡樂且
      觥杯交錯，讓乙○○置身其中，有未盡其照顧之責。而107 
      年11月間，衛生所來電通知相對人須讓鄭宇施打預防針，
      相對人遂以通訊軟體告知聲請人前開情事，詎聲請人斷然
      拒絕，迄今歷時數月仍未攜未成年子女乙○○前往施打預防
      針。可見聲請人顯不在乎未成年子女乙○○健康發展，卻又
      恣意妄為且違反約定而排除相對人親權之行使。另107 年
      5 月間乙○○生日，相對人欲幫未成年子女乙○○過生日，誠
      心邀約聲請人攜未成年子女乙○○前來家中一同慶生，聲請
      人竟狠心拒絕，甚至回應可選擇至派出所。聲請人自去年
      即107 年2 月間起，即逕自未成年子女乙○○攜至身邊，除
      不願依約履行共同親權行使外，更拒絕相對人與未成年子
      女乙○○會面，顯剝奪相對人行使親權之意甚明。107 年11
      月間，相對人卑微地利用聲請人給予與未成年子女乙○○相
      處機會，帶未成年子女乙○○前往恐龍展觀賞玩樂，相處過
      程中，父子極盡歡樂且愉悅，卻於相處期間由未成年子女
      乙○○口中方得知，未成年子女乙○○於聲請人照顧期間因晚
      下班，致其下課竟委由一位「哥哥」接送，聲請人寧願讓
      非親屬關係之人接送，卻不願讓身為父親之相對人接送照
      顧，聲請人其恣意剝奪相對人行使親權之舉極其顯明。綜
      上，聲請人甲○○意欲變更共同行使未成年子女乙○○之親權
      行使為單獨行使，顯無所據，種種原因皆係聲請人甲○○自
      行片面變更親權行使方式，阻擾相對人行使親權在先，遂
      行請求撫養費在後等語，並聲明：⑴聲請人聲請事項均駁
      回。⑵聲請程序費用由聲請人負擔。
三、按夫妻離婚者，對於未成年子女權利義務之行使或負擔，依
    協議由一方或雙方共同任之。未為協議或協議不成者，法院
    得依夫妻之一方、主管機關、社會福利機構或其他利害關係
    人之請求或依職權酌定之。前項協議不利子女者，法院得依
    主管機關、社會福利機構或其他利害關係人之請求或依職權
    為子女之利益改定之。行使、負擔權利義務之一方未盡保護
    教養之義務或對未成年子女有不利之情事者，他方、未成年
    子女、主管機關、社會福利機構或其他利害關係人得為子女
    之利益，請求法院改定之。前三項情形，法院得依請求或依
    職權，為子女之利益酌定權利義務行使負擔之內容及方法，
    民法第1055條第1 項至第4 項定有明文。次按，法院為前條
    裁判時，應依子女之最佳利益，審酌一切情狀，尤應注意下
    列事項：（一）子女之年齡、性別、人數及健康情形；（二
    ）子女之意願及人格發展之需要；（三）父母之年齡、職業
    、品行、健康情形、經濟能力及生活狀況；（四）父母保護
    教養子女之意願及態度；（五）父母子女間或未成年子女與
    其他共同生活之人間之感情狀況。（六）父母之一方是否有
    妨礙他方對未成年子女權利義務行使負擔之行為。（七）各
    族群之傳統習俗、文化及價值觀。前項子女最佳利益之審酌
    ，法院除得參考社工人員之訪視報告或家事調查官之調查報
    告外，並得依囑託警察機關、稅捐機關、金融機構、學校及
    其他有關機關、團體或具有相關專業知識之適當人士就特定
    事項調查之結果認定之，民法第1055條之1 亦定有明文。本
    件兩造原為夫妻關係，並育有未成年子女乙○○，嗣於105年1
    2月2 日協議離婚，並約定未成年子女乙○○親權由由兩造共
    同任之，有戶籍謄本、離婚協議書等件可憑（見本院卷第9 
    至10頁）。又聲請人甲○○主張相對人有上揭不適任共同擔任
    未成年子女乙○○親權人情事，請求改定未成年子女乙○○之親
    權人由其單獨任之，但為相對人所否認，並以前詞置辯，則
    本件應審究相對人是否不適任擔任共同親權人？聲請人請求
    改定由其單獨擔任親權人有無理由？經查：
    ㈠聲請人甲○○主張其與相對人於105 年12月2 日離婚，約定
      相對人應按月給付1 萬元小孩生活費，惟相對人僅在離婚
      當日給付聲請人甲○○1 萬元，之後至今未再給付。相對人
      雖不爭執未按月給付聲請人甲○○有關未成年子女乙○○扶養
      費1 萬元，惟否認聲請人甲○○有單獨照料乙○○，並辯稱：
      乙○○白天係相對人照顧，晚上才由聲請人甲○○照顧，不合
      離婚協議書所定一方自行照料，因認聲請人甲○○不得請求
      相對人給付1 萬元。經查，雙方離婚協議書第四條㈠之②、
      ④點載明：「關於探視方式，雙方合意日後小孩居住所必
      須依雙方當下之工作狀況及當下雙方意願下取得共識下才
      可行使之，爾後雙方循此探視協議進行。」、「雙方合意
      小孩生活費，日後如小孩皆由女方自行自行照料時，男方
      必須支付新臺幣壹萬元整予女方，而小孩教育費用由男方
      支付。如小孩皆由男方自行照料小孩時，女方必須支付新
      臺幣壹萬元整予男方，小孩教育費用由男方支付。」，可
      見雙方離婚時雖約定共同行使未成年子女乙○○親權，但對
      於乙○○最終與何人同住生活仍保留彈性，故約定一方自行
      照料時他方須支付小孩生活費1 萬元。相對人雖辯稱雙方
      係白天、晚上分別照顧，因認聲請人甲○○並非自行照料小
      孩。惟聲請人甲○○已陳明離婚後乙○○始終與其同住生活，
      僅在乙○○幼兒園下午3 、4 時放學後由相對人接回看顧，
      至晚餐後始由聲請人甲○○帶回其住處，顯然乙○○雖由兩人
      共同行使親權，但實際上係由聲請人甲○○任主要照顧者，
      並與聲請人甲○○同住生活，相對人僅協助照顧乙○○放學後
      至聲請人甲○○下班前時段，與相對人所稱各照顧半日等情
      已有不符。況聲請人甲○○另陳明乙○○在106 年6 月之後，
      幼兒園放學後另參加安親班，不再由相對人接回照顧，是
      相對人辯稱聲請人甲○○並未自行照料乙○○即難採信，其拒
      不支付乙○○扶養費用，難認有善盡保護教養未成年子女乙
      ○○責任。
    ㈡又聲請人甲○○主張相對人於106 年4 月3 日，在其住處因
      乙○○親權等事宜與其發生爭執，竟辱罵、拉扯伊致胸部、
      手臂受傷，經其聲請本院於同年5 月10日核發106 年度家
      護字第262 號通常保護令，詎相對人又於同年8 月31日，
      欲至幼兒園、安親班接回乙○○遭拒，竟與永樂國小幼兒園
      及徐薇安親班人員發生爭執，進而辱罵到場之聲請人甲○○
      ，造成乙○○心生畏懼，經聲請人甲○○據此聲請變更前揭通
      常保護令等情，已據聲請人甲○○提出106年度家護字第262
       號通常保護令及106 年度家護聲字第65號民事裁等件為
      證，且經本院調取上開案卷核閱無誤，堪認為真正。相對
      人雖辯稱係聲請人甲○○擅自變更、阻礙其行使乙○○親權，
      惟未成年子女乙○○於106 年度家護聲字第65號變更保護令
      事件到庭陳明當日因相對人一直在搶伊，造成全部人都搶
      受傷，伊不想要相對人至學校或安親班去，核與永樂國小
      幼兒園檢送之報告陳明相對人在場丟擲文件、推園方協調
      人員肩膀等情相符（均見該案卷密件部分乙○○106 年9 月
      25日非訟事件筆錄及幼兒園報告），可見相對人因認為其
      行使親權遭聲請人甲○○阻礙，但未考量未成年子女感受，
      即至幼兒園或安親班與公開聲請人甲○○及工作人員爭吵行
      為，已使未成年子女乙○○感到畏懼、不安，難認相對人上
      開作為係共同親權人之適當行為。
    ㈢聲請人甲○○另主張相對人長期扣留未成年子女乙○○健保卡
      及臺胞證，致使乙○○校外活動時無法攜帶，伊亦無法攜同
      返回大陸地區探視父母，即相對人亦不爭執確未將上開證
      件交予聲請人甲○○，惟辯稱：伊可以帶乙○○去看醫生，且
      聲請人甲○○也沒有來跟伊拿健保卡。經查，本件如前所述
      ，未成年子女乙○○長期與聲請人甲○○同住生活，本應將健
      保卡交由聲請人甲○○隨同保管、使用，始符乙○○之最佳利
      益，相對人徒以其可攜同就醫置辯，已難採信。且本院10
      6 年度家護聲字第65號變更後通常保護令亦命相對人應於
      106 年11月15日在派出所將乙○○健保卡交付聲請人甲○○，
      詎相對人至今仍未遵行，可見相對人堅持保管乙○○上開證
      件，純係用以抗衡聲請人甲○○，難認合於未成年子女乙○○
      之利益。
    ㈣聲請人甲○○又以相對人因茶業生意，經常前往大陸地區不
      在臺灣，因認其不適任共同親權人，但為相對人所否認。
      經查，本院調取相對人入出境紀錄結果，相對人自105年1
      2月2 日離婚迄今，入出境各21次，短則一至三天，長則
      二十多日，有入出境資訊連結作業紀錄可憑，可見聲請人
      甲○○主張相對人因經商而不在國內，如任共同親權人恐影
      響未成年子女乙○○權益，即非無據。
    ㈤又本院為了解未成年子女受照顧情形，依職權函囑映晟社
      會工作師事務所對兩造及未成年子女進行訪視，並提出報
      告，據前揭事務所函覆略以：「⑴親權能力評估：聲請人
      健康狀況足以照顧未成年子女，亦為未成年子女之主要照
      顧者，與未成年子女具正向依附關係，且家庭支持系統能
      提供聲請人充足支持，評估鼙請人具相當親權能力。相寺
      人健康狀況及收入足以負擔未成年子女，且家庭支持系充
      能提供相對人支持，惟相對人未獨自照顧過未成年子女，
      且訪視時無法觀察親子互動。⑵親職時間評估：聲請人能
      親自照料未成年子女，且每日陪伴未成年子女。相對人工
      作時間彈性，可配合未成年子女作息調整，評估兩造之親
      職時間皆充足。⑶照護環境評估：經社工家訪觀察，聲請
      人居家環境與社區生活機能尚佳，評估聲請人能提供未成
      年子女基本照顧環境。因於相對人公司訪談，故無法實際
      訪查相對人居家環境。⑷親權意願評估：聲請人考量相對
      人未曾獨自照顧過未成年子女，且有家庭暴力行為，故聲
      請人希望單獨行使負擔未成年子女之親權，並由其照顧未
      成年子女。相對人考量聲請人工作及私生活狀況，故希望
      維持共同行使負擔親權，或是改由相對人單獨行使負擔親
      權，並由相對人擔任主要照顧者，評估兩造具有高度監護
      意願，且監護動機為正向目的。⑸未成年子女意願之綜合
      評估：未成年子女目前為5 歲，具清楚表達能力，訪視時
      觀察無受不當照顧情形。⑹親權之建議及理由：依兩造所
      述，兩造於親職能力、親職時間及教育規劃等方面具相當
      條件，且有高度監護意願，家庭支持系統可提供支持，惟
      相對人有家庭暴力行為，且曾違反保護令，故基於主要照
      顧原則、婦幼保護原則及未成年子女意願，建議由聲請人
      單獨行使負擔親權。」，有該事務所函附之社工訪視調查
      報告可憑。
    ㈥本院參酌前揭訪視報告，認兩造親職能力、時間及教育規
      劃均具相當條件，且有高度任親權人之意願，惟聲請人甲
      ○○與相對人原約定共同任親權人，嗣後卻為此發生爭執，
      相對人進而對聲請人甲○○實施家庭暴力行為，以致聲請人
      甲○○聲請核發保護令限制相對人至幼兒園及安親班，相對
      人亦以扣留乙○○健保卡、臺胞證，或拒絕支付扶養費等方
      式對抗，造成雙方關係惡化，難以理性溝通共同照護未成
      年子女，如繼續維持雙方共同行使親權，難以期待兩人日
      後可改善關係合作照護未成年子女乙○○，本院因認宜改由
      一方單獨行使，較符未成年子女乙○○之最佳利益，考量雙
      方離婚後未成年子女乙○○均與聲請人甲○○同住，由其照顧
      生活起居，即乙○○於訪視時亦明確表示希望續與聲請人甲
      ○○同住，由其任其親權人，則聲請人甲○○聲請改定由其單
      獨任親權人，即無不全，爰裁定如主文第1 項所示。
四、次按，法院得依請求或依職權，為未行使或負擔權利義務之
    一方酌定其與未成年子女會面交往之方式及期間。民法第10
    55條第5 項定有明文。本件對於未成年子女乙○○之親權雖經
    改定由聲請人甲○○單獨行使，業如上述，惟乙○○仍需父母兩
    性親情之完整關愛，且父子親情源於天性，不應因由聲請人
    甲○○行使親權而受減損或剝奪，應認維持相對人與乙○○間之
    會面交往，應係其等固有之權利，同時亦有助於維繫及增進
    其等間之親情聯繫，並適當督促聲請人妥善照顧未成年子女
    ，俾保障未成年子女之利益，且能避免雙方再因探視子女而
    發生衝突，實有酌定乙○○與相對人會面、交往之期間與方式
    必要。是參考聲請人甲○○所提會面交往方案，及審酌未成年
    子女目前生活、就學狀況，及先前因家庭暴力等事件，未成
    年子女於訪視時表達排斥與相對人會面、交往，訪視報告亦
    建議宜採用監督會面場所及漸進式探視等情，爰酌定定相對
    人與未成年子女乙○○會面、交往之期間與方式如附表所示。
五、再按，直系血親相互間互負扶養之義務。又父母對於未成年
    之子女，有保護及教養之權利義務。民法第1114條第1 款、
    第1084條分別定有明文。且父母對於未成年子女之扶養義務
    ，不因離婚而受影響。民法第1116條之2 亦有明示。是父母
    仍應就未成年子女之需要，及其經濟能力與身分，共同對未
    成年子女負保護教養之義務。又法院酌定父母對於未成年子
    女權利義務之行使或負擔時，得命未行使或負擔權利義務之
    一方給付扶養費。且扶養費之給付，法院得依聲請或依職權
    ，命為一次給付、分期給付或給付定期金，必要時並得命提
    出擔保。法院命分期給付者，得酌定遲誤一期履行時，其後
    之期間視為亦已到期之範圍或條件。家事事件法第126 條準
    用第100 條亦有明示。經查：
    ㈠本院已酌定未成年子女乙○○權利、義務之行使或負擔由母
      親即聲請人甲○○單獨任之，其父即相對人雖未任親權人，
      對未成年子女即聲請人乙○○仍應負扶養義務，則聲請人乙
      ○○請求酌定相對人應按月給付其扶養費，即無不合。
    ㈡又聲請人乙○○主張相對人每月應分擔對其之扶養費用，應
      參照其父母即相對人與聲請人甲○○離婚時約定按月給付1 
      萬元為標準，並請求自107 年4 月2 日起至其成年之日止
      ，按月給付伊1 萬元扶養費，有相對人與聲請人甲○○之離
      婚協議書1 件可憑。即相對人亦未就金額部分有所爭執，
      則聲請人乙○○上開主張尚無不合，爰命相對人應自107 年
      4 月2 日起，至聲請人乙○○成年之日止，按月於每月5 日
      前給付聲請人乙○○扶養費1 萬元，併諭知於本裁定確定後
      ，相對人如遲誤一期履行，當期以後之6 期給付視為亦已
      到期，以維未成年子女權益。
六、又聲請人甲○○主張其與相對人離婚時約定，自離婚生效當日
    起半年，每月支付伊15,000元，如小孩由其自行照料時，相
    對人須再支付5 千元（第7 點），另半年後如小孩由其自行
    照料，相對人應每月支付1 萬元（第4 點），故自105 年12
    月2 日起至107 年4 月1 日止，相對人應給付伊22萬元｛計
    算式：（2 萬6 ）＋（1 萬10）=22 萬｝，惟相對人僅在離
    婚時付予1 萬元，爰依離婚協議約定請求給付相對人給付21
    萬元，及自聲請狀繕本送達翌日起至清償日止，按年息5%計
    算之遲延利息等情，已據其提出離婚協議書為證。相對人雖
    不爭上開離婚協議書約定及迄今僅支付1 萬元，惟否認未成
    年子女乙○○係由聲請人甲○○自行照料，並辯稱係雙方白天、
    晚上分別照顧。經查：
    ㈠如前所述，本院已認未成年子女乙○○主要照顧者確為聲請
      人甲○○，相對人僅係協助放學時接回，並照顧至晚餐後，
      則聲請人甲○○已該當於離婚協議書所訂「自行照料小孩」
      ，其依離婚協議請求相對人給付約定之費用，即無不合。
    ㈡按遲延之債務，以支付金錢為標的者，債權人得請求依法
      定利率計算之遲利息，民法第233 條第1 項前段定有明文
      。又給付無確定期限者，債務人於債權人得請求給付時，
      經其催告而未為給付，自受催告時起，負遲延責任，其經
      債權人起訴，或依督促程序送達支付命令者，與催告有同
      一之效力，民法第229 條第2 項定有明文。本件聲請人甲
      ○○依離婚協議書第四條第4 、7 點約定，請求相對人給付
      自105 年12月2 日起至107 年4 月1 日止之費用，共計22
      萬元，扣除已支付1 萬元後，仍應給付伊21萬元，為有理
      由，爰命相對人應給付聲請人甲○○21萬元，及自聲請狀繕
      本送達翌日即107 年6 月21日起至清償日止，按年息5%計
      算之遲延利息。
七、依家事事件法第104 條第3 項裁定如主文。
中　　華　　民　　國　108 　　年　　3 　　月　　29　　日
                  家事庭法  官  詹朝傑
以上正本係照原本作成。  
如不服本裁定，應於送達後10日內向本院提出抗告狀。
中　　華　　民　　國　 108　　年　　4 　　月　　1 　　日
                        書記官  黃郁庭
附表：
一、自本裁定確定之日起前3 個月：
    相對人得於每月第二、四週之週六上午9 時，至未成年子女
    乙○○住處攜出會面、交往，並於同日晚間8 時前送回原址
    。
二、第4個月開始：
    相對人得於每月第二、四週之週六上午9 時，至未成年子女
    乙○○住處攜出會面交往，並於翌日（週日）晚間8 時前送
    回原址。
三、春節期間：
    相對人得於國曆偶數年之農曆除夕上午9 時，至未成年子女
    乙○○住處攜出會面、交往，並於農曆正月初二晚間8 時前
    送回原址；國曆奇數年則訂為農曆初三上午9 時起至初五晚
    間8 時止，接送方式同前。
四、寒、暑假期間：
    未成年子女乙○○就讀國民小學後寒、暑假期間，相對人得
    各增加5 日及15日會面交往時間，具體時間由兩造參酌鄭宇
    傑意見後定之。如不能達成協議，則定為學校寒假開始放假
    第3 日起、暑假開始放假第2 、4 、6 週週一至週五，接送
    方式同上。
五、相對人得在不妨礙未成年子女乙○○生活作息及課業情形下
    ，隨時與乙○○以書信或電信等方式聯絡、維繫情感，聲請
    人甲○○不得以任何方式加以阻礙。
六、未成年子女乙○○年滿16歲後，雙方應完全尊重其個人之意
    願，由乙○○自行決定與相對人會面交往之時間及方式。